臺灣高雄地方法院行政訴訟判決　　　　　 110年度交字第67號
原　　　告　林峻賢　
被　　　告　高雄市政府交通局

代　表　人　張淑娟　
訴訟代理人　蘇健義　
上列當事人間交通裁決事件，原告不服被告民國110 年1 月22日
高市交裁字第32-BZA145260、32-B00000000、32-B00000000號裁
決，提起行政訴訟，本院判決如下：
    主  文
原告之訴駁回。
訴訟費用新臺幣參佰元由原告負擔。
    事實及理由
一、程序事項：按行政訴訟法第237條之7規定，交通裁決事件之
    裁判，得不經言詞辯論為之。本件屬交通裁決事件，依兩造
    所述各節及卷內資料其事證已臻明確，本院認無經言詞辯論
    之必要，爰不經言詞辯論而為判決。
二、事實概要：原告於民國109年8月26日13時16分、13時38分許
    駕駛車牌號碼000-00號營業小客車（下稱系爭車輛），在高
    雄市鳳山區青年路二段（北往南向）、鳥松區公園路0566號
    燈桿前，因有「任意以迫近迫使他車讓道」、「任意以其他
    方式迫使他車讓道因而肇事者」、「任意以其他方式迫使他
    車讓道（處車主）」之違規行為，由高雄市政府警察局鳳山
    分局、仁武分局（下稱舉發機關）員警分別於109年9月23日
    、109年8月26日填掣高市警交相字第BZA145260號（經民眾
    於109年8月26日檢舉）、高市警交字第B00000000、B000000
    00號舉發違反道路交通管理事件通知單（下稱舉發通知單）
    予以舉發。嗣原告於應到案日期前之109年10月6日、10月22
    日向被告陳述不服，經被告函詢舉發機關後，認原告確有上
    揭違規行為，乃依道路交通管理處罰條例（下稱處罰條例）
    第43條第1項第3款、第43條第2項、第4項、第24條第1項第3
    款、第63條第1項第3款規定，於110年1月22日開立高市交裁
    字第32-BZA145260、32-B00000000、32-B00000000號裁決書
    （下稱原處分），各裁處原告「罰鍰新臺幣（下同）18,000
    元，記違規點數3 點，並應參加道路交通安全講習」、「罰
    鍰18,000元，吊銷駕駛執照，並應參加道路交通安全講習」
    、「吊扣汽車牌照3 個月」。原告不服，提起本件行政訴訟
    。
三、原告主張：第32-B00000000、32-B00000000號裁決書是因為
    前車速度有點慢，原告有鳴按喇叭提醒，但前車未理會，反
    而驟然減速煞車於車道中，導致煞車不及撞到前車，原告知
    道錯了，但吊銷駕照對原告來說很嚴重。第32-BZA145260號
    裁決書則是檢舉人在原告右前方卻突然往左偏移，原告有按
    喇叭提醒，檢舉人就任意驟然減速，原告開到檢舉人旁跟他
    理論，沒有逼車的意思等語。並聲明：原處分撤銷。
四、被告則以：
  ㈠原告雖主張「因為前車速度有點慢，原告有鳴按喇叭提醒，
    但是前車無理會，反而驟然減速煞車於車道中，原告沒有逼
    車的意思」，惟按103 年3 月31日施行之處罰條例第43條第
    1 項修正立法意見略以：「原條文之立法目的，原為遏阻飆
    車族之危害道路安全的行徑所設，是以該條構成要件列舉在
    道路上蛇行、行車速度超過規定最高時速60公里，及拆除消
    音器等均為飆車典型行為，為涵蓋實際上可能發生的危險駕
    駛態樣，第1 項爰增訂第3 款及第4 款」，亦即駕駛人倘有
    「任意以迫近、驟然變換車道或其他不當方式，迫使他車讓
    道」，即應依前揭規定從一重罰，要無疑義。至原告之行為
    是否該當前揭加重處罰之規定，仍應視其有無「任意以迫近
    、驟然變換車道或其他不當方式，迫使他車讓道」為斷。復
    經檢視採證影片( 檔名690-J8-1，檢舉人前鏡頭) 可見: 影
    片時間00:00:00- 檢舉人車輛行駛於快車道，原告車輛於後
    方連續鳴按喇叭，兩車道前方尚無任何車況、00:00:14- 原
    告車輛由檢舉人右側超車，期間與檢舉人車輛併行，可見車
    身車牌號碼000-00，超前後車輛略向左偏，未使用方向燈，
    並迫近至檢舉人車輛前方，惟受前方一小客車影響而減速；
    採證影片( 檔名690-J8，檢舉人後鏡頭) 可見: 影片時間00
    : 00:00-原告車輛於後方連續鳴按喇叭，迫近檢舉人車輛後
    方、00:00:14- 原告車輛加速欲由檢舉人右側超車…影片結
    束。再經檢視採證影片( 檔名末碼807_聲音，原告車輛行車
    紀錄器) 可見: 影片時間00:00:00- 原告連續鳴按喇叭，行
    駛於對造車輛左後方，車道前方尚無任何車況、00:00:21-
    原告車輛行駛接近對造車輛右後方，2 度連續鳴按喇叭，對
    造車輛煞車後兩車碰撞；採證影片( 檔名末碼009473R ，對
    造車輛後鏡頭) 可見: 影片時間00:00:00- 原告車輛行駛於
    對造後方，略接近對造車輛後連續鳴按喇叭，對造車輛煞車
    後兩車碰撞…影片結束。依前揭說明，足證原告以「任意以
    迫近迫使他車讓道」方式，意圖迫使檢舉人車輛讓道，顯已
    妨害檢舉人之行駛動線。對檢舉人而言，實屬難以預測之突
    發情形，著實令人措手不及，倘應變不及撞擊系爭車輛，或
    因閃避致撞擊其他使用道路之車輛或人員，其他使用道路之
    車輛或人員將難予及時應變，足以使其他使用道路之車輛或
    人員倒地、翻滾、彈撞，亦足以使發生撞擊之車輛駕駛人、
    乘客致生受傷死亡之結果，此足對他人生命產生極其嚴重危
    害之結果，為一般具有常識之成年人所得預見，遑論通過考
    驗而領有駕駛執照之原告。原告此種駕駛方式顯已超出一般
    用路人對其行車動線之合理期待，自應依處罰條例第43條第
    1 項第3 款予以裁罰。是縱原告所稱「前車速度有點慢」之
    情屬實，原告仍應依序行駛並與鄰車保持適當安全距離，而
    非以任意迫近或硬切方式迫使檢舉人讓道，再於車道中任意
    迫近以懲治檢舉人，故原告之行為縱無故意，亦難認無過失
    ，更難據為對原告有利之認定。
  ㈡原告又主張「原告知道錯了，但吊銷駕照對原告來說很嚴重
    ，希望給原告一次機會」，惟揆諸處罰條例第43條第1項第3
    款、第43條第2項及第67條第2項等規定，可知汽車駕駛人符
    合任意以其他方式迫使他車讓道因而肇事之情形者，即當然
    發生「吊銷駕駛執照，3 年內不得考領駕駛執照」之法律效
    果，且該法律效果乃立法形成之範疇，基於權力分立原則，
    被告既無變更權限，復無任何裁量餘地，否則，即違反依法
    行政原則。換言之，被告經確認汽車駕駛人之行為該當於處
    罰條例第43條第1 項第3 款、第43條第2 項規定之構成要件
    者，即應為吊銷駕駛執照之處分，至於違規駕駛人3 年內不
    得考領駕駛執照則屬法定效果，並非由於被告行使裁決權所
    規制，是被告就符合法定構成要件之違規行為，依其法定效
    果而為之羈束處分，自無違反比例原則之可言。再按汽車駕
    駛執照分為下列各類：小型車普通駕駛執照、大貨車普通駕
    駛執照、大客車普通駕駛執照、聯結車普通駕駛執照、小型
    車職業駕駛執照、大貨車職業駕駛執照、大客車職業駕駛執
    照、聯結車職業駕駛執照、國際駕駛執照、輕型機車駕駛執
    照、小型輕型機車駕駛執照、普通輕型機車駕駛執照、重型
    機車駕駛執照、普通重型機車駕駛執照、大型重型機車駕駛
    執照；汽車駕駛人取得高一級車類之駕駛資格者，應換發駕
    駛執照，並准其駕駛較低級車類之車輛，道路交通安全規則
    第53條第1 款至第8 款、第61條第1 項第1 款分別定有明文
    ，即有關駕駛執照管理係採一人一照方式為之，無從就同一
    駕駛執照予以割裂，而僅為部分之吊銷。是處罰條例對行為
    人為吊銷駕照之處罰目的即在於該條項所禁止之危險駕駛行
    為，舉輕以明重，於領有更高等級之汽車駕駛執照者，其駕
    駛更高等級汽車行為所生之危險性更勝於前者，自亦應為禁
    止駕駛之範圍。否則，如謂駕駛人以其領有之聯結車、大客
    車或大貨車駕駛執照駕駛小型車或較低等級之汽車，違規酒
    後駕駛非其駕駛執照種類之聯結車、大客車、大貨車時，僅
    得禁止其駕駛種類之較小型車，卻仍得繼續駕駛聯結車、大
    客車或大貨車，除有輕重失衡之處，亦無法達到有效處罰及
    維護道路交通安全之立法目的。況原告違規當時駕駛690-J8
    號營業小客車，惟原告僅持有職業大貨車駕駛執照，依處罰
    條例第43條第1 項第3 款、第43條第2 項規定應處以罰鍰及
    吊銷其駕駛執照、第68條規定應吊銷其持有各級車類之駕駛
    執照。爰被告裁處原告吊銷職業大貨車駕駛執照（3 年內不
    得重新考領駕駛執照），並應參加道路交通安全講習之處分
    ，於法並無不合。至原處分之裁罰結果，雖致原告於短期內
    可能無法以駕駛車輛營生，然所造成原告工作權之影響，亦
    僅限於駕駛車輛方面，原告並非喪失其他謀生之工作機會。
    是原告上述主張縱令屬實，亦難據為撤銷本件吊銷駕駛執照
    ，自吊銷之日起3 年內不得重新考領駕駛執照之應罰事由。
  ㈢再按處罰條例第43條第1 項第4 款、第4 項之文義，其吊扣
    汽車牌照之對象係「違規之汽車牌照」，並無違規汽車駕駛
    人應與汽車所有人為同一人始能吊扣汽車牌照之限制。考量
    其立法目的係慮及汽車所有人擁有支配管領汽車之權限，對
    於汽車之使用方式、用途、供何人使用等，得加以篩選控制
    ，非無擔保其汽車之使用者具備法定資格及駕駛行為合於交
    通管理規範之義務，否則無異縱容汽車所有人放任其所有之
    汽車供人恣意使用，徒增道路交通之風險，殊非事理之平。
    經查本案為原告駕駛汽車非遇突發狀況，在行駛中於車道任
    意迫近迫使他車讓道之重大違規，對其他依規定行駛之用路
    人有高度潛在之危險，法所明訂之吊扣牌照之處分係為督促
    車輛所有人善盡保管之責，且限制該車輛之使用，以遏止違
    規發生。倘雇主得以契約內容記載作為善盡管理注意之責，
    進而免除吊扣牌照之處分，則違規者倘非實際擁有之配管領
    權限之車主，該車於發生違規時，復不受吊扣牌照處分之不
    利益，有失公平且已違反法之意旨。更何況本案所涉違反態
    樣係重大交通違規，倘汽車所有人得主張系爭駕駛行為非出
    於本身所為作為免除吊扣牌照處分之依據，無非間接提供駕
    駛人得以罔顧法令規範，規避相關法律責任，並助長該車在
    道路上危險行駛之風險。復依前揭說明，原告之行為核已該
    當處罰條例第43條第1 項第3 款之違規情節無疑，原告（即
    車主）自應依處罰條例第43條第4 項前段規定受相關行政裁
    罰等語，資為抗辯。
  ㈣並聲明：原告之訴駁回。
五、本院之判斷：
  ㈠按「汽車駕駛人，駕駛汽車有下列情形之一者，處6,000 元
    以上24,000元以下罰鍰，並當場禁止其駕駛：……3.任意以
    迫近、驟然變換車道或其他不當方式，迫使他車讓道」；「
    前項情形因而肇事者，並吊銷其駕駛執照」；「汽車駕駛人
    有第1 項第1 款至第4 款或前項行為者，並吊扣該汽車牌照
    3 個月」；「汽車駕駛人，有下列情形之一者，應接受道路
    交通安全講習：……3.有第43條規定之情形」；「汽車駕駛
    人有下列各款所列條款之一者，除依原條款處罰鍰外，並予
    記點：……3.有第43條、第53條或第53條之1 情形之一者，
    各記違規點數3 點」，行為時處罰條例第43條第1 項第3 款
    、第43條第2 項、第4 項、第24條第1 項第3 款、第63條第
    1 項第3 款分別定有明文。再按違反道路交通管理事件統一
    裁罰基準及處理細則（下稱處理細則）第1 條規定：「本細
    則依道路交通管理處罰條例第92條第4 項規定訂定之。」第
    2 條規定：「（第1 項）處理違反道路交通管理事件之程序
    及統一裁罰基準依本細則之規定辦理。（第2 項）前項統一
    裁罰基準，如附件違反道路交通管理事件統一裁罰基準表(
    下稱裁罰基準表) 。」上開處理細則之規定，就其立法目的
    及功能，乃為防止處罰機關枉縱或偏頗，依處罰條例第92條
    第4 項所授權交通部會同內政部訂定處理細則及其附件裁罰
    基準表，用以維持裁罰之統一性與全國因違反道路交通管理
    事件受處罰民眾之公平，不因裁決人員不同，而生偏頗，寓
    有避免各監理機關於相同事件恣意為不同裁罰之功能，並非
    法所不許，於憲法上保障人民財產權之意旨並無牴觸（此並
    有司法院釋字第511 號解釋理由書意旨足資參照），並無違
    反法律保留原則。而依行為時裁罰基準表的記載，汽車駕駛
    人任意以迫近、驟然變換車道或其他不當方式，迫使他車讓
    道，期限內繳納或到案聽候裁決者，應處罰鍰18,000元，並
    記違規點數3 點；汽車所有人提供汽車駕駛人有第43條第1
    項第1 款至第4 款、第3 項行為之汽車，期限內繳納或到案
    聽候裁決者，吊扣該汽車牌照3 個月，核此規定，既係基於
    母法之授權而為訂定，且就處理細則附件所示裁罰基準表中
    有關處罰條例第43條第1 項第3 款、第43條第4 項規定之裁
    罰基準內容，並未牴觸母法，被告自得依此基準而為裁罰。
  ㈡本件如事實概要欄所述之原告違規事實，有舉發通知單、原
    處分之裁決書、送達證書、高雄市政府警察局鳳山分局 109
    年11月19日高市警鳳分交字第10974911300 號函、高雄市政
    府警察局仁武分局於109 年11月19日高市警仁分交字第1097
    3402900 號函暨檢附員警職務報告、採證光碟等在卷可稽(
    本院卷第49至81頁) ，且經本院當庭勘驗採證光碟並製作勘
    驗筆錄附卷可憑( 本院卷第112 至113 頁) ，堪可認定為真
    。
  ㈢原告主張因前車速度有點慢，原告有鳴按喇叭提醒，但前車
    未理會，反而驟然減速煞車於車道中，導致煞車不及撞到前
    車；檢舉人在原告右前方卻突然往左偏移，原告有按喇叭提
    醒，檢舉人就任意驟然減速云云。惟查，依前揭採證光碟影
    片勘驗內容略以：「壹、第32-BZA145260號：一、檔案名稱
    690-J8-1（檢舉人前鏡頭）：( 影片時間00：00：00) 檢舉
    人車輛行駛於快車道，後方車輛鳴按2 次喇叭。( 00：00：
    04-06)後方車輛連續鳴按喇叭。( 00：00：13-18)原告車輛
    自畫面右側出現、與檢舉人距離很近，並由檢舉人右側超車
    、直接向左切入檢舉人前方車道（未使用方向燈）後減速，
    並與檢舉人車輛併行，因原告車輛前方有一小客車擋住而無
    法繼續與檢舉人車輛併行。( 00：00：59) 影片結束。二、
    檔案名稱690-J8（檢舉人後鏡頭）：( 影片時間00：00：00
    ) 原告車輛於檢舉人車輛後方鳴按喇叭2 次，與檢舉人距離
    很近。( 00：00：04) 原告車輛連續鳴按喇叭，並靠近檢舉
    人車輛。( 00：00：09) 原告車輛加速並行駛至檢舉人右側
    後暫時消失於畫面。( 00：00：17) 原告車輛自畫面左側出
    現、仍與檢舉人距離很近。( 00：00：20) 原告車輛因前方
    有一小客車擋住而減速。( 00：00：38) 原告車輛行駛至慢
    車道。( 00：00：54) 原告車輛停在檢舉人左側。( 00：00
    ：58) 影片結束。三、檔案名稱FILE000000-000000 （原告
    之行車紀錄影像）：( 影片時間00：00：54) 前方號誌轉為
    綠燈，原告車輛起駛，其右前方機車（檢舉人、身著綠色雨
    衣、深色安全帽）起駛後微偏左並行駛至快車道上，原告車
    輛鳴按2 次喇叭。( 00：01：01) 檢舉人轉頭朝向原告車輛
    後，加速向左行至原告車輛前方（00：01：04) 檢舉人煞車
    燈有亮啟不到1 秒），原告車輛連續鳴按喇叭。( 00：01：
    12) 原告車輛行駛至檢舉人右側後減速。( 00：03：00 )影
    片結束。貳、第32-B00000000、32-B00000000號：一、檔案
    名稱FILE000000-000000 （原告之行車紀錄影像，為檔案案
    FILE000000-000000_聲音之完整版）：( 影片時間00：00：
    53) 對造車輛前方有另一小客車行駛中，原告車輛行駛於對
    造車輛左後方並連續鳴按喇叭。( 00：00：59) 原告車輛行
    駛至對造車輛右後方。( 00：01：06) 原告車輛漸漸靠近對
    造車輛後開始連續鳴按喇叭。( 00：01：11-13 ) 對造車輛
    突然煞車，兩車碰撞。( 00：03：00) 影片結束。二、檔案
    名稱FILE000000-000000-000000R （對造之行車紀錄影像）
    ：( 影片時間00：00：09) 原告車輛駛近對造車輛後方後開
    始連續鳴按喇叭。( 00：00：11) 對造車輛突然煞車，兩車
    碰撞。( 00：03：00) 影片結束。」足認系爭車輛在與檢舉
    人及交通事故對造人駕駛之車輛甚為接近之情況下，竟多次
    以向左側或右側偏行之方式迫近檢舉人及對造人駕駛之車輛
    ，致檢舉人遭迫讓道，並與對造所駕駛之車輛發生碰撞事故
    無疑；復衡諸常情，駕駛人在道路行駛遭遇兩車極為接近之
    情況時，為避免發生碰撞，當會採取閃避讓道之方式而讓他
    車先行，此當為原告所得預知，然其竟仍執意為此一駕駛行
    為，核屬構成「任意以迫近或其他不當方式迫使他車讓道」
    之違規事實，是被告據之乃以原處分裁處原告前揭處罰內容
    ，觀諸前開規定，依法洵屬有據。
  ㈣原告又主張吊銷駕照對原告來說很嚴重云云；惟處罰條例第
    43條第1 項第3 款、第2 項及第67條第2 項明確規定倘汽車
    駕駛人符合任意以迫近或其他不當方式迫使他車讓道因而肇
    事之情形者，即當然發生「吊銷駕駛執照，3 年內不得考領
    駕駛執照」之法律效果，該規定係為考量道路交通行車安全
    ，保護大眾權益而設，其目的洵屬正當，且所採吊銷駕駛執
    照等手段，亦可促使駕駛人不致輕易以各種危險方式駕駛汽
    車，藉此防範交通事故之發生，該手段有助於上開目的之達
    成。且前開規定之處罰，固然限制駕駛執照持有人受憲法保
    障之行動自由或工作自由等權利，惟駕駛人本有切實遵守道
    路交通法規之義務，駕駛人任意以迫近、驟然變換車道或其
    他不當方式使他車讓道因而肇事之違規行為，顯然構成對公
    共安全及交通秩序之嚴重危害，更有可能因此造成他人生命
    、身體、健康及財產權之重大損害，是前開吊銷駕駛執照對
    於受處分人所可能產生之權利限制與所保護之法益間，尚非
    顯失均衡。故原告前開主張，難以憑採。
六、綜上所陳，原告確有「任意以迫近迫使他車讓道」、「任意
    以其他方式迫使他車讓道因而肇事者」之違規事實，構成此
    一行政法上義務之違反。故被告援引處罰條例第43條第1 項
    第3 款、第42條第2 項、第4 項、第24條第1 項第3 款、第
    63條第1 項第3 款及裁罰基準表等規定，各裁處原告「罰鍰
    18,000元，記違規點數3 點，並應參加道路交通安全講習」
    、「罰鍰18,000元，吊銷駕駛執照，並應參加道路交通安全
    講習」、「吊扣汽車牌照3 個月」，核無違誤，原告訴請撤
    銷原處分，為無理由，應予駁回。
七、本件判決基礎已臻明確，兩造其餘之攻擊防禦方法及訴訟資
    料經本院斟酌後，核與判決不生影響，無一一論述之必要，
    併予敘明。
八、本件第一審裁判費為300 元，應由原告負擔，爰確定第一審
    訴訟費用額如主文第2 項所示。
據上論結，本件原告之訴為無理由，依行政訴訟法第237條之7、
第237 條之8 第1 項、第237 條之9 第1 項、第236 條、第98條
第1 項前段，判決如主文。
中    華    民    國  111     年    1     月    21    日
                  行政訴訟庭  法  官  謝琬萍
以上正本係照原本作成。
如不服本判決，應於判決送達後20日內，向本院提出上訴狀並表
明上訴理由（原判決所違背之法令及其具體內容或依訴訟資料可
認為原判決有違背法令之具體事實），其未載明上訴理由者，應
於提出上訴後20日內向本院補提理由書（上訴狀及上訴理由書均
須按他造人數附繕本，如未按期補提上訴理由書，則逕予駁回上
訴），並應繳納上訴裁判費新臺幣750元。
中    華    民    國    111    年    1    月    21    日
                              書記官  林麗文